臺灣高雄地方法院交通事件裁定　　　 100年度交聲字第1640號
原處分機關　高雄市政府交通局
異　議　人
即受處分人　李美麗
上列受處分人因違反道路交通管理處罰條例案件，對於高雄市政
府交通局民國100 年6 月23日所為之處分（原處分案號：高市交
裁字第裁32-L00000000號）聲明異議，本院裁定如下：
    主  文
原處分撤銷。
李美麗駕駛人超車時，在前行車之右側超車，處罰鍰新臺幣壹仟
貳佰元，並記違規點數壹點。
其他部分（指道路交通管理處罰條例第60條第1 項「拒絕停車接
受稽查而逃逸」部分）不罰。
    理  由
一、異議意旨略以：異議人即受處分人李美麗固不爭執於民國99
    年10月17日11時25分許，駕駛車牌號碼ZT-3909 號汽車（下
    稱前述汽車，係屬小型車），行經嘉義縣新港鄉○○○ 號道路
    水月庵段（下稱前述路段）之際，曾有自前行車右側超車之
    違規行為，惟異議人當時並未察覺員警有何取締舉措，自無
    拒絕停車受檢之違規可言，且異議人也未曾收到本件之「舉
    發違反道路交通管理事件通知單」。詎原處分機關不查，竟
    遽認異議人除違規超車外，別有拒絕停車接受稽查而逃逸之
    違規行為，且前述2 項違規行為俱逾「舉發違反道路交通管
    理事件通知單」所載應到案日期60日以上，而合計裁處異議
    人新臺幣（下同）6000元之罰鍰（若參照後述之違反道路交
    通管理事件統一裁罰基準表規定予以區分，應係違規超車部
    分1500元、拒絕停車接受稽查而逃逸部分4500元），及記違
    規點數2 點，爰依法聲明異議，請求撤銷原處分從輕裁處等
    語。
二、按汽車駕駛人在前行車之之右側超車，處1200元以上2400元
    以下罰鍰，並記違規點數1 點；又駕駛汽車有違反本條例之
    行為，經交通勤務警察或依法令執行交通稽查任務人員制止
    時，拒絕停車接受稽查而逃逸者，除按各該條規定處罰外，
    處3000元以上6000元以下罰鍰，並記違規點數1 點，道路交
    通管理處罰條例第47條第3 款、第60條第1 項、第63條第1
    項第1 款分別定有明文。又依違反道路交通管理事件統一裁
    罰基準表規定，駕駛小型車違反道路交通管理處罰條例第47
    條第3 款、第60條第1 項，且遵期到案接受裁決者，應分別
    裁罰1200元、3000元；若逾應到案日期60日以上，則分別裁
    罰1500元、4500元。經查：
  (一)異議人於前述時點駕駛前述汽車行經前述路段之際，曾有自
    前行車右側超車之違規行為一情，為異議人所不爭執（本院
    卷第25、29頁），並經證人即舉發員警陳祺財於本院證述明
    確（本院卷第26-27 頁），且有高雄市政府警察局舉發違反
    道路交通管理事件通知單（本院卷第16頁）、前述汽車自前
    行車違規超車連續照片（本院卷第17-18 頁）各1 份附卷足
    憑，自堪採信。
  (二)另就異議人有無拒絕停車接受稽查而逃逸之違規方面，異議
    人係以自己並未發現員警之取締（或制止）行為等語置辯。
    經查，由證人陳祺財於本院中另證稱：我們是在約1 至200
    公尺前發現異議人違規超車的，而等到異議人自前行車右側
    超車又駛回正常車道，也就是異議人完成違規動作後，我們
    才舉旗吹哨攔停，我們進行攔停取締之際，所有在場車輛都
    是合法行駛於正常車道內，當時我們所在之位置，與異議人
    所駕駛之前述汽車間，還有其他車輛等語（本院卷第27-28
    頁）。茲經本院一再向證人陳祺財究明其取締斯時有無採取
    諸如以手勢具體指明標的車輛等「足使人具體辨明遭攔停車
    輛」之「明顯行為」，證人陳祺財猶僅陳稱：「沿途是有其
    他車輛，但是那些車輛（之前）都沒有違規」等語（本院卷
    第28頁），顯見證人陳祺財係徒憑行經前述路段之車輛中，
    僅有一輛，亦即前述汽車前經其認明具有違規行為，即遽以
    推論異議人應「知悉」其在後之舉旗、吹哨乃係針對前述汽
    車為之，實際上尚無何足資使一般人辨明係自己遭攔停之具
    體行為，則異議人此部分所辯，顯非無據，本院即難率認異
    議人別有何拒絕停車接受稽查而逃逸之舉。
  (三)另依卷附高雄市政府交通局違反道路交通管理事件裁決書記
    載之罰金數額，再參酌前述之違反道路交通管理事件統一裁
    罰基準表規定，足認原處分機關係以異議人未遵期到案接受
    裁決為由，從重裁罰異議人1500元。惟茲經本院依職權調取
    本件「舉發違反道路交通管理事件通知單」之送達證書加以
    檢視後，發現該送達證書所登載之送達地址雖為「嘉義縣新
    港鄉三間村三間厝9 樓之4 」，惟當送達人未獲會晤應受送
    達之本人，亦無受領文書之同居人、受雇人後，竟將文書寄
    存於「高雄英德街郵局」，而非嘉義縣新港鄉一帶郵局，有
    嘉義縣警察局民雄分局送達證書存卷可按（本院卷第19頁）
    ，本件寄發舉發違反道路交通管理事件通知單之送達程序既
    存有上述瑕疵，即難認已合法送達予異議人，異議人另關於
    其未曾收受「舉發違反道路交通管理事件通知單」等辯稱，
    應認屬實，本院自無由將異議未限期到案接受裁決致裁罰金
    額提高之不利益，歸諸異議人承擔，而應就此部分之違規行
    為，逕裁以最低金額即12 00元裁罰，始符事理之平。
三、綜上所述，本件尚不能遽認異議人有何拒絕停車接受稽查而
    逃逸之違規行為；至異議人固有自前行車右側超車之違規行
    為，惟本件之無舉發違反道路交通管理事件通知單既未合法
    送達予異議人，自亦不能以異議人未遵期到案為由，對異議
    人加重裁罰，是以原處分機關此部分之裁決，亦嫌違誤，從
    而異議人聲明異議請求撤銷原處分從輕裁罰，為有理由，本
    院爰將原處分全數予以撤銷，並依法自為裁定如主文第2 、
    3 項所示。
四、依道路交通事件處理辦法第19條，裁定如主文。
中    華    民    國   100    年    9     月    8     日
                  交通法庭    法  官  莊珮吟
以上正本證明與原本無異。
如不服本裁定應於送達後5日內向本院提出抗告狀。
中    華    民    國   100    年    9     月    8     日
                              書記官  鍾淑美